臺灣高等法院民事判決　　　　　　　　　94年度訴易字第13號
原　　　告　乙○○
訴訟代理人　邱錦添律師
被　　　告　甲○○
上列當事人間因侵權行為損害賠償事件，經刑事庭移送，原告並
為聲明之擴張，本院於民國94年10月 4日言詞辯論終結，判決如
下：
    主  文
被告應給付原告新台幣肆萬伍仟參佰肆拾元，及自民國94年6月9
日起至清償日止，按年息5%計算之利息。
原告其餘之訴駁回。
訴訟費用由被告負擔拾分之壹，餘由原告負擔。
    事  實
甲、原告方面：
壹、聲明：
一、被告應給付原告新臺幣（下同）44萬8289元，及自94年6月9
    日起至清償日止，按年息5%之利息。
貳、陳述略以：
一、被告於民國93年 1月lO日下午8時50分許，騎乘車號HEX-078
    號重型機車，沿台北市○○區○○街13巷由西向東行駛，行
    經上址永康街13巷19號前之路口時，原應注意汽車行駛至無
    號誌之交叉路口，左方車應暫停讓右方車先行通過，依當時
    氣候、路況亦無不能注意之情形，竟疏未注意右方路口有無
    來車，亦未暫停禮讓右方車輛通過，適遇原告乙○○騎乘車
    號FTE-340號重型機車，沿台北市○○區○○路 2段198巷南
    向北行駛至前揭路口，被告所騎乘之機車前車頭即撞及原告
    所騎乘機車之左側車身，致原告人車倒地，因而受傷送醫急
    救。
二、原告所受損害，依民法侵權行為之規定，請求賠償金額計算
    如下：
１、醫療費1萬3219元。
２、公車車資共計7170元。
３、勞動損失共計22萬4千元。
４、慰撫金20萬元。
５、車損費2100元，車禍現場遺失失之安全帽1800元，共計3900
    元。
參、證據：提出診斷證明書、收據、陪病證、台北市政府93年 9
    月13日府都住字第 09321453200號函、台北市車輛行車事故
    鑑定委員會93年11月2日北鑑審字第09330346200號函、韓府
    及廖府之雇主證明影本各 1件、台北市立聯合醫院仁愛院區
    門診處方及注射箋影本一份、看診日期及費用支出明細表一
    件為證。
乙、被告方面：
壹、聲明：原告之訴駁回。
貳、陳述略以：
一、原告跨越永康街13巷之中線而左偏行使遂發生本件車禍，雙
    方皆有過失。
二、原告主張之賠償金額，顯不合理。
參、證據：提出交通事故現場圖、診斷證明書、收據、交通事故
    談話紀錄表影本、台北市立聯合醫院函為證，並聲請將本件
    車禍送交鑑定。
    理  由
一、原告主張：被告於民國93年1月10日下午8時50分許，騎乘車
    號HEX-078 號重型機車，沿臺北市○○區○○街13巷由西向
    東行駛，行經永康街13巷19號前之路口時，原應注意汽車行
    駛至無號誌之交岔路口，左方車應暫停讓右方車先行通過，
    依當時天候、路況亦無不能注意之情形，竟疏未注意右方路
    口有無來車，亦未暫停禮讓右方車輛通過，適遇原告騎乘車
    號FTE-340號重機車，沿臺北市○○區○○路 2段198巷南向
    北行駛至前揭路口，被告所騎乘之機車前車頭即撞及原告所
    騎乘機車之左側車身，致原告人車倒地，因而受有左肩、左
    肘、左手指及右足第4趾鈍挫傷等傷害。爰依民法第184條等
    規定，請求被告賠償損害44萬8289元（醫療費 1萬3219元、
    公車車資7170元、勞動能力損失22萬4000元、慰撫金20萬元
    、車損費2100元、安全帽1800元）及自94年6月9日起算之遲
    延利息。
    被告對其於上揭時地，其騎乘之機車撞及原告騎乘之機車，
    致原告人車倒地受有傷害等情不爭執。惟辯以原告對本件車
    禍之發生與有過失，原告請求之損害賠償顯不合理等語。
二、原告主張被告於上述時、地騎乘機車，疏未注意肇事，致其
    受傷害等情，業據提出臺北市立仁愛醫院診斷證明書為證，
    且為被告所不爭執，堪認為真正。雖被告抗辯原告跨越永康
    街13巷之中線而左偏行，就本件車禍之發生與有過失云云。
    惟原告否認其有被告所指情形，被告亦未舉證證明，況本件
    車禍經台北市政府警察局送請台北市車輛行車事故委員會鑑
    定，該委員會亦認被告之左方車未讓右方車先行為肇事原因
    ，原告無肇事因素，有該委員會鑑定意見書可參（見本院卷
    第 165頁），是其此部分抗辯尚無足採。另被告聲請將本件
    車禍再送鑑定，本院經核認無必要，併予敘明。
三、按因故意或過失，不法侵害他人之權利者，負損害賠償責任
    。不法侵害他人之身體或健康者，對於被害人因此喪失或減
    少勞動能力或增加生活上之需要時，應負損害賠償責任。不
    法侵害他人之身體者，被害人雖非財產上之損害，亦得請求
    賠償相當之金額，民法第184條第1項前段、第193條第1項、
    第195條第1項前段分別定有明文。被告不法侵害原告之身體
    ，既經認定。茲就原告得請求之損害賠償數額審酌如下：
(一)、醫藥費1萬13219元部分：
１、原告主張其因本件車禍支出醫藥費計：、仁愛醫院：93.1
    .10- 93.2.2 期間計1305元，94.2.23-94.5.26期間計447元
    ，合計支出1752元。、鄭勝雄整骨所：93.2.12就診400元
    。、建成中醫：93.2.16-93.5.13期間支出920元。、和
    平醫院：93.3.10-94.5.30期間支出10147元。以上共計1321
    9 元。被告抗辯原告重複就醫，卻無公立醫院轉診證明，原
    告請求之醫用非填補損害之必要費用等語。
２、查原告於93. 1.10因本件車禍受傷，送台北市立聯合醫院仁
    愛院區急診，診斷為左肩、左肘、左手指、右足第四趾鈍挫
    傷，於93.1.12至同年2.2日至該院門診 4次，有原告提出之
    仁愛醫院診斷證明書可稽（見附民卷第 3頁）。而原告係於
    93. 3.10始至台北市立聯合醫院和平院區中醫科門診，其主
    訴為左肩部撞傷疼痛、左肘尖腫痛，以及左足第四趾不適，
    治療包括針灸、中藥薰蒸中藥內服以及外敷藥膏，最後一次
    到院治療為94. 5.30，共計治療98次，病患仍有肌肉酸痛之
    抱怨，有台北市立聯合醫院94.6.6北市醫和字第0943185700
    號函可稽（見本院卷第 168頁）。另原告自94.2.23至94.5.
    26在仁愛院區神經內科共就診11次，其診斷為肩部肌膜炎及
    左側肩二頭肌肌腱炎、左側內側肘肌腱炎、右側第四趾肌腱
    炎，有台北市立聯合醫院94.6.1北市醫仁字第 09432051300
    號函及證斷證明書可稽（見本院卷第115頁、116頁）。又原
    告於93. 1.10受傷，骨科門診記錄至93.2.2，其後相隔一年
    至94年 2月23日，其間並無骨科門診記錄，且病患主訴為疼
    痛，因疼痛為主觀敘述，因此無法判定影響工作期間為多久
    。其於94. 2.23至神經內科門診就診，並無骨科轉診紀錄，
    亦有台北市立聯合醫院94.7.6北市醫仁字第 09432085000號
    函可按（見本院卷第194頁）。
    是依上述，原告於93. 1.10因車禍受傷，送仁愛院區急救，
    其於同年1月12日至同年2月2日復至門診就診4次，其後未再
    至該院區骨科回診，核其受傷情節，應係傷勢已復原，無再
    繼續治療之必要。雖原告於事隔一月餘後之93年 3月10日至
    和平院區中醫科就診，惟依上述，其主述不適情形為「疼痛
    」，而「疼痛」為主觀敘述，是尚難認其於93. 3.10至和平
    院區中醫科就診與本件車禍所受傷害有相當因果關係。又原
    告謂其於94. 2.23至仁愛院區神經內科就診，係骨科建議轉
    診云云（見本院卷第 201頁），惟依上述，原告於93.2.2至
    仁愛院區骨科門診後，即未再至骨科門診，其於94. 2.23至
    神經內科就診，並非骨科轉診，是亦難認原告至神經內科就
    診與本件車禍有相當因果關係。
３、另原告謂其於93.2.12至鄭勝雄整骨所就診；93.2.16-93.5.
    13至建成中醫就診云云。查原告因本件車禍所受傷害，應認
    已於93.2.2復原，無再繼續治療必要，已如上述。是其此部
    分就診無從認與本件車禍有相當因果關係。
４，從而，原告請求被告賠償其至仁愛院區骨科就診之醫藥費13
    05元部分為有理由，應予准許。逾此部分之請求為無理由，
    不應准許。
(二)、公車車資7170元元部分：
１、原告主張其前往仁愛院區、和平院區、鄭勝雄整骨所、建成
    中醫就診，共計支出車資7170元。
２、查原告於仁愛院區骨科就診5次（93.1.10急診，93.1.12-93
    .2.2 門診4次）認係與本件車禍受傷有關，其餘就診尚難認
    與本件車禍有相當因果關係，已如上述。又原告93. 1.10係
    急診送仁愛院區，並非其自行搭公車前往，從而，原告請求
    之公車車資於9次（急診離院及門診4次往返），135元（9*1
    5= 135）範圍內為有理由，應予准許，逾此範圍，為無理由
    ，不應准許。
(三)、勞動能力損失22萬4000元部分：
１、原告主張其於本件車禍前每月有二份工作，一份於韓府每月
    薪資約 1萬2000元；一份於廖府每月薪資8000元，另於假日
    在教堂擔任環保回收工作，一月約2000元，因本件車禍而無
    法工作達1年，請求勞動損失22萬4000元云云。
２、查原告主訴為疼痛，因疼痛為主觀敘述，因此無法判定影響
    工作期間為多久，有台北市立聯合醫院94.7.6北市醫仁字第
     09432085000號函可稽，已如上述。是尚難認原告因本件車
    禍致喪失或減少其勞動能力因而受有損害。原告此部分請求
    為無理由，不應准許。
(四)、精神慰撫金20萬元部分：
１、查原告因本件車禍所受傷害情形如上述，原告係台南德光女
    中畢業，月入約二萬元，無不動產（參見本院卷第11頁）；
    被告係大學畢業，任職資訊公司，月薪約 4萬3000元，無不
    動產（參見本院卷第11頁）。本院斟酌原告所受傷害情節，
    及上述兩造資歷等一切情狀，認原告請求慰撫金20萬元尚屬
    過高，應以4萬元為適當。
(五)、車損費2100元、安全帽1800元，共計2900元部分：
１、原告主張其因本件車禍，致支出機車修理費2100元，遺失安
    全帽1800元，請求被告賠償云云。被告對原告上開請求無意
    見（見本院卷第179、180頁）。則原告此部分請求，應予准
    許。
四、綜上所述，原告本於侵權行為法則，請求被告賠償 4萬5340
    元（醫藥費1305元、車資135元、慰撫金40000元、車損2100
    元、安全帽1800元，合計 45340元）及自94.6.2準備書狀繕
    本送達翌日（即94.6.9）起至清償日止按年息百分之 5計算
    之利息部分為有理由，應予准許，逾上開範圍之請求為無理
    由，應予駁回。
五、本件事證已明，兩造其餘攻擊防禦方法，經核於判決之結果
    不生影響，爰不一一論述。
丙、結論：本件原告之訴，為一部有理由，一部無理由，依民事
    訴訟法第79條，判決如主文。
中　　華　　民　　國　　94　　年　　10　　月　　18　　日
                  民事第九庭    審判長法　官  吳景源
　　　　　　　　　　　      　　　　　法　官  鄭威莉
              　　　　      　　　　　法　官  滕允潔
正本係照原本作成。
不得上訴。
中　　華　　民　　國　　94　　年　　10　　月　　18　　日
　　　　　　　　　　　　　　　　　　　書記官  黃麗玲
